【裁判字號】    90,台抗,312
【裁判日期】    900718
【裁判案由】    誣告聲請再審
【裁判全文】
最高法院刑事裁定                                  九十年度台抗字第三一二號
    抗  告  人  甲○○
右抗告人因誣告案件，不服台灣高等法院中華民國九十年三月三十日駁回聲請再審之
裁定（九十年度聲再字第一三三號），提起抗告，本院裁定如左：
    主  文
抗告駁回。
    理  由
按有罪之判決確定後，有下列情形之一者，為受判決人之利益，得聲請再審：一……
。二原判決所憑之證言、鑑定或通譯已證明其為虛偽者。三……。六因發現確實之新
證據，足認受有罪判決之人應受無罪、免訴、免刑或輕於原判決所認罪名之判決者。
刑事訴訟法第四百二十條第一項固定有明文。而上述第二款之證明，以經判決確定，
或其刑事訴訟不能開始或續行非因證據不足者為限，得聲請再審，同條第二項亦規定
甚明。又上開所謂「確實之新證據」，固非以絕對不須經過調查程序為條件，但必須
可認為確實足以動搖原確定判決而為受判決人有利之判決者為限。本件抗告人甲○○
向原審法院聲請再審意旨略以：抗告人因告訴莊佩倩、許彩琴等人毀損錄音帶，而被
訴誣告案件，歷審均以證人葉素芬之證言為論處抗告人罪刑之主要依據。然葉素芬是
陪同抗告人至台北縣警察局汐止分局汐止派出所報案之人，惟卷內並無葉素芬在汐止
派出所應訊時之筆錄，原審未傳訊承辦本案之汐止派出所警員楊宗潔進行查證，是否
確曾製作葉素芬之筆錄，以查明葉素芬於其後不利抗告人之證詞是否係翻異之詞，是
否因抗告人辭退葉素芬之工作，致葉女不悅而故為不利抗告人之供述，且原審未命葉
女與抗告人對質，顯有應調查之證據未予調查之違法。又第一審判決判處抗告人緩刑
，抗告人上訴後原審竟以抗告人另犯詐欺罪被判有期徒刑一年，緩刑五年為由，而撤
銷緩刑宣告，顯與不利益變更禁止原則相違，為此依刑事訴訟法第四百二十條第一項
第二款、第六款規定聲請再審等語。原審法院以卷內並無證人葉素芬於汐止派出所之
警訊筆錄，是否有該筆錄存在，已非無疑，且縱有該筆錄，但其內容如何﹖是否足以
證明原確定判決所認定錄音帶為抗告人所毀損之事實係屬錯誤，警員楊宗潔之證言是
否足以動搖原確定判決所認定之事實，均非經相當之調查，不能辨其真偽，與發現「
確實之新證據」之意義不符，自難據為聲請再審之理由。又抗告人並無法提出證據證
明證人葉素芬不利抗告人之證言已經判決確定為虛偽，則抗告人據此聲請再審亦無理
由。抗告人因另案被法院判處有期徒刑一年，緩刑五年，依法本件不得宣告緩刑，原
確定判決已說明其理由，抗告人指原確定判決撤銷緩刑之宣告為違法云云，尚有誤會
，況此亦非得據以聲請再審之正當理由，因而裁定駁回抗告人之聲請再審，經核於法
並無違誤。抗告意旨仍執前詞，謂證人葉素芬在汐止派出所所言才對，原審未調查該
筆錄內容為不當云云，而指摘原裁定不當，難認其抗告有理由，應予駁回。
據上論結，應依刑事訴訟法第四百十二條，裁定如主文。
中      華      民      國     九十     年      七      月     十八     日
                              最高法院刑事第八庭
                                  審判長法官  張  信  雄
                                        法官  賴  忠  星
                                        法官  張  清  埤
                                        法官  陳  世  雄
                                        法官  林  開  任
      右正本證明與原本無異
                                              書  記  官
中      華      民      國     九十     年      七      月    二十四    日


司法院資訊處製作；財團法人民間司法改革基金會備份。
